【裁判字號】    96,易,745
【裁判日期】    970516
【裁判案由】    竊盜
【裁判全文】
臺灣士林地方法院刑事判決               96年度易字第745號
公  訴  人  臺灣士林地方法院檢察署檢察官
被      告  丙○○
選任辯護人  陳智義律師
            林月雪律師
上列被告因竊盜案件，經檢察官提起公訴（96年度偵字第2921號
），本院判決如下：
    主  文
丙○○竊盜，處有期徒刑伍月，如易科罰金以新臺幣壹仟元折算
壹日，減為有期徒刑貳月又拾伍日，如易科罰金以新臺幣壹仟元
折算壹日。
    事  實
一、丙○○意圖為自己不法之所有，於民國96年2 月26日下午4
    時20分許（起訴書誤載為下午5 時許），在臺北市○○區○○路1 段268 號「好市多股份有限公司」內湖分公司（以下
    稱好市多公司）購物之際，趁該公司店員不注意，取下好市
    多公司賣場陳列架上「湯瑪仕小火車」（內含2 片DVD） 及
    「滿城盡帶黃金甲」等影片DVD 各1 盒〔總價值合計新臺幣
    （下同）2,098 元〕後，拆除「湯瑪仕小火車」DVD 之外包
    裝塑膠膜，並將之拆成1 片裝後，連同「滿城盡帶黃金甲」
    DVD ，各以1 片分藏入3 個在好市多公司已結帳取件之相片
    沖洗袋內而竊取得手。嗣於購物區結帳櫃臺時，因好市多公
    司原即要求客戶將所有購物車商品置放結帳輸送帶上，丙○○為免櫃臺人員起疑，利用沖洗相片之取件結帳櫃臺與一般
    購物區結帳櫃臺不在同一處，一般購物區結帳櫃員為尊重客
    戶權益，均視客戶所呈相片沖洗袋為已結帳取件之商品，不
    就袋內物品再行過帳檢查之慣例，逕將上開藏匿DVD 之相片
    沖洗袋連同其他購物區所購未結帳商品一併置於輸送帶上，
    佯欲結帳，結帳櫃員果依慣例未將沖洗相片袋內物品檢查過
    帳即交還，僅向丙○○確認是否仍有未結帳商品，渠猶偽稱
    所購全部商品均已結帳，迨步出結帳櫃檯行至商場大門口之
    際，為事前接獲通報前來處理報之副店長甲○○攔下，旋即
    供承有DVD 尚未結帳，並自沖洗相片袋內取出所竊3 片DVD
    供扣押，因而查悉上情。
二、案經好市多公司訴由臺北市政府警察局內湖分局報告臺灣士
    林地方法院檢察署檢察官偵查起訴。
    理  由
壹、程序事項：
一、按被告以外之人於審判外之言詞或書面陳述，除法律有規定
    者外，不得作為證據；又被告以外之人於審判外之陳述，雖
    不符合同法第159 條之1 至第159 條之4 之規定，但經當事
    人於審判程序同意作為證據，法院審酌該言詞陳述或書面陳
    述作成時之情況，認為適當者，亦得為證據。當事人、代理
    人或辯護人於法院調查證據時，知有第159 條第1 項不得為
    證據之情形，而未於言詞辯論終結前聲明異議者，視為有前
    項之同意，刑事訴訟法第159 條第1 項及第159 條之5 分別
    定有明文。查本判決下列所引用之各該被告以外之人於審判
    外之書面陳述（例如好市多公司函覆說明），雖屬傳聞證據
    ，惟均經當事人於本院準備程序及審判期日中表示無意見而
    不予爭執，且迄至言詞辯論終結前亦未再聲明異議，本院審
    酌此等證據資料製作時之情況，尚無違法不當及證明力明顯
    過低之瑕疵，亦認為以之作為證據應屬適當，故揆諸前開規
    定，爰逕依刑事訴訟法第159 條之5 規定，認前揭證據資料
    均例外有證據能力。
二、至於本判決下列所引用證人乙○○、甲○○於警詢、偵查中
    之證述部分，被告雖爭執：(一)證人乙○○於警詢中之證詞為
    審判外之陳述；(二)證人乙○○、甲○○於偵查中之證述未予
    被告對質詰問之機會，故均無證據能力云云。惟按：
    (一)被告以外之人於檢察事務官、司法警察官或司法警察調查
      中所為之陳述，與審判中不符時，其先前之陳述具有較可
      信之特別情況，且為證明犯罪事實存否所必要者，得為證
      據，刑事訴訟法第159 條之2 定有明文。查證人乙○○於
      警詢中所為之陳述，經核與審判中所為陳述相符，則該等
      證詞與審判中之證述在證據能力有無之判斷應屬相同，自
      無庸審究在外部客觀情況下是否有較可信之特別情況，應
      認有證據能力。
    (二)被告之反對詰問權，雖屬憲法第8 條第1 項之正當法律程
      序所保障之基本人權及第16條所保障之基本訴訟權，不容
      任意剝奪。但詰問權係指訴訟上被告有在公判庭當面詰問
      證人，以求發現真實之權利，與證據能力係指符合法律所
      規定之證據適格，而得成為證明犯罪事實存在與否之證據
      資格，性質上並非相同。被告得以詰問證人，以被告或其
      辯護人在場為前提。上開得為證據之被告以外之人於審判
      外向法官及於偵查中向檢察官所為之陳述，就本案被告而
      言，事實上均難期有於另案行使反對詰問權之機會，惟所
      為之陳述，僅屬未經調查完足之證據，非謂無證據能力，
      不容許作為證據。從而，法院審判實務中，遇有此類未能
      賦予被告行使詰問權之供述證據，如已依法補足行使反對
      詰問權之機會者，法院在踐行詰問程序後，自得綜合該被
      告以外之人全部供述證據，斟酌卷內其他調查之證據資料
      ，本於經驗法則及論理法則，作合理之比較而為取捨、判
      斷，此屬實質證據價值之自由判斷問題，要無所謂其證據
      價值自比審判外之陳述為高之可言（最高法院95年度臺上
      字第6675號判決參照）。查本件證人乙○○與甲○○在偵
      查中所為之陳述，雖均未予被告或其辯護人在場行使反對
      詰問權，但此證人已經本院於97年3 月25日審判程序傳訊
      到庭，並經當事人行交互詰問程序，更予被告及辯護人當
      場對質詰問之機會，證人乙○○、甲○○之證述已經踐行
      合法調查程序，揆諸上開說明，彼等在偵查中之證詞，自
      得供本院綜合全部供述證據，斟酌卷內其他調查之證據資
      料，本於經驗法則及論理法則，作合理之比較而為取捨、
      判斷，尚非得以彼等於偵查中陳述當時，未經行使對質詰
      問權，即論一概欠缺證據能力。
三、至另被告辯稱：渠警詢供述係因唯恐外人知悉患有強迫症之
    病情，為求早日結案，且又焦慮、恐慌，才為不實之自白，
    故無證據能力云云，然按被告之自白，非出於強暴、脅迫、
    利誘、詐欺、疲勞訊問、違法羈押或其他不正之方法，且與
    事實相符者，得為證據，刑事訴訟法第156 條第1 項定有明
    文，且上開被告自白仍須與上揭強暴、脅迫、利誘、詐欺等
    不正之方法具有因果關係，始與非任意性自白之情形相當。
    若其自白並非因上揭強暴、脅迫、利誘、詐欺等不正方法所
    導致，亦即其自白與其受不正方法之間並無因果關係存在，
    且與事實相符者，仍具有證據能力，並不因其曾受上述不正
    方法而受影響（最高法院95年度臺上字第6486號判決意旨參
    照）。查本案被告於警詢時，並未受司法警察以任何強暴、
    脅迫、利誘、詐欺、疲勞訊問、違法羈押或其他不正之方法
    取供，乃基於渠自由意志權衡所為，核屬任意性自白，經調
    查其他證據結果，又與事實相符（詳後述），參照上開說明
    ，自具備證據能力。
貳、實體事項：
一、訊據被告丙○○雖坦承有將事實欄所載之DVD 外包裝塑膠膜
    拆除，並將DVD 分裝入好市多公司之相片沖洗袋內之事實，
    惟矢口否認有何竊盜犯行，辯稱：渠身為律師，收入尚可，
    實無竊取DVD 之動機；當初購物乃因患有強迫症之精神疾病
    ，不能忍受DVD 包裝塑膠膜受有刮痕，才在明知賣場有攝影
    監視之情形下，將塑膠膜拆除，並分裝入相片沖洗袋內保護
    ，並非要竊盜，否則大可將DVD 藏入身著之襯衫內，也不用
    在購物途中將DVD 自相片沖洗袋中取出檢查，或將相片沖洗
    袋放在結帳輸送帶上等候結帳，是結帳櫃員自己不檢查結帳
    ，渠當時又因注意力放在整理已結帳商品上，未及注意有何
    商品尚未刷帳，才誤認DVD 已結帳。再者，民事法律關係上
    ，渠將DVD 自陳列架拿下是要約之引誘，到櫃臺結帳屬要約
    ，櫃臺結帳則為承諾，但此僅債權契約成立，並非物之所有
    權移轉，況好市多公司結帳櫃臺後方還有人在大門口進行檢
    查，渠尚未通過該檢查員，即未走出好市多公司之支配範圍
    ，故仍未破壞他人占有而取得該等DVD 之占有；另縱算已取
    得占有，好市多公司採人車分離之結帳方式，消費者必須將
    購物車上所有物品放在收銀臺上，當時渠即脫離對DVD 之占
    有，後來收銀員將DVD 再交還，中間占有之移轉均係和平、
    公然，並未用任何不法手段取得；更況賣場安全巡邏員乙○○、副店長甲○○及收銀櫃臺主任等都知悉渠有拿DVD ，顯
    示渠非乘被害人不知而取DVD ，與竊盜罪規定之「竊取」要
    件也不相符云云。辯護人則以：被告當日是因「湯瑪仕小火
    車」DVD 原為2 片盒裝無法放入1 個相片沖洗袋內，才拆除
    塑膠膜，分成1 片裝後各放入相片沖洗袋內，並將原2 片裝
    之紙盒放在其中1 個相片沖洗袋內，其間均面向走道，非在
    隱避角落為之，也無緊張、觀望之情，如被告真要行竊，只
    需取塑膠盒內薄薄1 片DVD 即可，何必留取塑膠盒及紙盒，
    又被告拆除塑膠膜後，DVD 之結帳條碼仍在塑膠盒上，不影
    響結帳，被告也將之提出於輸送帶上供結帳，而裝有DVD 塑
    膠盒與僅放4 乘6 之相片沖洗袋的外觀與觸感均不同，被告
    所持相片沖洗袋亦未封口，結帳櫃員不用抽出即可由開口看
    出內有DVD ，竟未加檢視結帳就放在整理臺上，令專注在整
    理已結帳商品之被告誤以為DVD 已經結帳攜離，實屬入人於
    罪云云為被告辯護。
二、經查：
（一）被告於事實欄所載之時間、地點，因一時貪念，便以將前
      揭DVD 夾藏於其他已付款商品，不取出結帳之方式，竊取
      好市多公司賣場陳列販賣之DVD 等事實，業據被告於警詢
      時直承無諱，核與：
      1.證人即好市多公司賣場安全巡邏員乙○○於：
        (1)警、偵、審程序中迭證稱：其在公司賣場3 樓DVD 陳
          列區看見被告將價值合計2,098 元之DVD 放在購物車
          上，巡邏回來發現被告在運動用品區將2 片裝「湯瑪
          仕小火車」DVD 外包裝塑膠膜拆封，與「滿城盡帶黃
          金甲」DVD 分別放入3 個賣場之相片沖洗袋內，其一
          路跟蹤被告到離開賣場結帳區，被告都未取出DVD 結
          帳等情；
        (2)偵查、審理中另證述：當天發現被告行為有異，就以
          電話通知副店長甲○○；被告當天有將裝DVD 之相片
          沖洗袋在內之所有東西放在結帳輸送帶上，但因沖洗
          相片之領件結帳櫃臺在另外之單獨結帳櫃臺，與其他
          商品結帳櫃臺不同，且付完帳才會將相片交給客人，
          故相片沖洗紙袋屬結完帳之私人物品，結帳人員沒有
          再去翻動查閱有無未結帳商品，當天已知悉被告將東
          西放在相片沖洗袋內，在被告將所購買東西放在購物
          車要離開收銀櫃臺時，便有問渠是否所有商品均已結
          帳，渠答稱：沒有東西未結帳云云，沒有將DVD 取出
          結帳，就在渠走出賣場大門之際，即由副店長甲○○
          出面攔下被告；第2 天在3 樓運動用品區被告將DVD
          放入相片沖洗袋的地方，發現被告將「湯瑪仕小火車
          」之包裝塑膠膜丟在貨架後面等語；
        (3)審理時並又證稱：DVD 未拆除封套前，原係和相片沖
          洗紙袋分開放在購物車上；被告藏DVD 的地方完全沒
          有人在附近；被竊之DVD 是要在購物區一般結帳櫃臺
          以刷條碼方式結帳；好市多公司結帳採人車分道制度
          ，客戶必須將所有購物車上商品東西放在輸送帶上，
          走到櫃臺前結帳，購物車則在收銀櫃臺後方，留給下
          一位客戶使用，結帳客戶將結完帳的商品再放入另一
          臺購物車上；當天在結帳櫃臺，被告有將商品放在輸
          送帶上讓收銀員自己過帳，但沒有把裝有DVD 之相片
          沖洗袋特別提出來結帳，收銀員則將輸送帶上一個個
          平放的3 個相片沖洗袋疊好，一起拿到已結帳的商品
          整理區，沒有結帳，其他全部商品則均有結帳，被告
          當時站在結帳櫃臺前3 、40公分處，面向收銀員，結
          完帳收銀員有告訴被告消費總金額；好市多公司沖洗
          相片收件區在3 樓，客戶先將底片在收件區交件，先
          拿到一張憑證，用憑證到取件區結帳取件，但公司不
          會拿相片沖洗袋給客戶作為結帳憑證，也不會在結帳
          以前就將相片放進紙袋內給客人去結帳，有些客戶交
          件後等逛完賣場再到1 樓結帳取件櫃臺取件，有時客
          戶會隔天再來取件，有些便會先去沖洗相片櫃臺結帳
          領相片，之後再進賣場購物，所以有可能在其他商品
          結帳前便已取得沖洗好並結完帳的相片；被告結完帳
          後，是在通過大門口的第二檢查站以後才被攔住，第
          二檢查站是在核對眼睛看到範圍內之商品與明細是否
          相符；其當初有看到被告伸出右手往運動商品架後方
          ，就是2 個陳列架前後併置的中間縫隙處丟東西，事
          後回去看，發現「湯瑪士小火車」DVD 塑膠膜掉落的
          位置，就是被告伸手丟東西可能掉落的位置等語，及
      2.證人即時任好市多公司副店長之甲○○於：
        (1)偵查及本院審理時均證稱：96年2 月26日下午值班接
          到乙○○電話，發現有會員將賣場內DVD 外包裝撕掉
          ，分成3 部分，放入已結帳之相片紙袋內，似乎有夾
          帶可能。彼先用對講機請收銀臺主任要求櫃臺的收銀
          人員，於結帳完被告付款前，提醒被告確認所購買東
          西是否都已結帳，被告稱都已結帳，沒拿DVD 出來結
          帳，彼到大門口外找到被告，再一次詢問渠有無東西
          未結帳，渠立即直接回答袋子裡有DVD 未結帳，彼就
          請被告回賣場內，被告稱因買東西給渠女兒，怕DVD
          外包裝刮傷，渠女兒就不要了，所以放在相片袋內，
          忘記結帳；被告希望能夠以私下和解方式處理，要彼
          將條件開出來，如何處理，渠願意配合；彼認為最好
          交司法人員判斷，就請警方到場；好市多公司相片結
          帳區有專屬窗口，公司允許客戶結完相片帳款後，將
          沖洗相片紙袋帶入購物區，因為已經結完帳，屬於客
          戶私人物品，結帳小姐不會再去檢查相片袋等語；
        (2)審理時更證稱：結帳時收銀員有告訴被告當日購買商
          品之總消費金額；彼攔下被告問有無商品未結帳時，
          被告沒有檢查發票或收據，也沒有先在商品中搜尋確
          認，就直接回答有DVD 未結帳，彼請被告回賣場將未
          結帳東西取出，渠就從相片袋中取出DVD ，相片袋中
          有裝已結完帳之相片、被拆封的DVD 「湯瑪仕小火車
          」及「滿城盡帶黃金甲」，價值約2,000 至3,000 元
          ；好市多公司相片沖洗流程為消費會員將底片拿到沖
          洗部，沖洗部人員給客戶一張記載預計取件時間之收
          據，由客戶按照時間去領取相片；會有客戶將已結完
          帳相片再帶入賣場繼續購買商品，公司沒有指示如何
          管理已結帳之相片，因為在彼服務的11年間，沒有結
          完帳不會在賣場商品陳列區內拿到裝有相片的相片沖
          洗袋，有結完帳拿到的相片屬於私人物品，並有收據
          可供辨識，不會造成就此商品到底有無結帳之混淆，
          所以不用管制攜帶入場，也不強制寄放；彼發現被告
          放DVD 的每個相片沖洗袋裡都裝有相片；彼從外觀上
          無法辨認內裝有含塑膠盒及2 片裝紙盒之DVD 的相片
          沖洗紙袋，和另一個內裝41張4 乘6 相片之另一沖洗
          照片紙袋，哪一個裝的不是照片；彼攔下被告時，被
          告已經過大門用目視比對檢視商品明細與所持商品之
          檢查站等語相符。
      並有贓物DVD 自相片沖洗袋中取出之相片（見偵查卷第21
      頁及本院卷第12頁）在卷可稽。而證人乙○○、甲○○所
      述好市多公司沖洗相片收件、取件流程，和相片取件結帳
      櫃臺與一般購物區結帳櫃臺分離，該公司交給客戶提示取
      件結帳之憑據並非被告裝DVD 之相片沖洗紙袋，該相片沖
      洗紙袋及相片只有在客戶結完帳才可能取得等情，亦有好
      市多公司以96年6 月1 日好內字（96）第0111號函覆之沖
      洗相片交易程序說明及所附取件結帳收據影本（見本院卷
      第21-22 頁），及以96年10月31日好市多內字第96103101
      號函附購物區結帳櫃臺與領取相片櫃臺簡易圖示（見本院
      卷第47-48 頁）等可資佐證。
（二）綜核前揭被告警詢自白、證人證詞、在卷相片所示被告將
      DVD 藏於相片沖洗袋之情，及好市多公司函覆佐明之相片
      沖洗、結帳流程等各節，已可佐證：被告基於不法所有之
      意圖，於事實欄所載之時間、地點，將好市多公司賣場陳
      列之DVD 先取下放入購物車後，再到運動商品區無人處，
      拆除2 片裝之「湯瑪仕小火車」DVD 外包裝塑膠膜，並棄
      置塑膠膜於2 商品陳列架中間之縫隙隱密處，再將所取共
      3 片DVD 各分藏入3 個已結帳、內裝有相片之相片沖洗紙
      袋裡以竊取之，又繼續購物至結帳櫃臺結帳，雖因人車分
      離之結帳方式，必須將購物車上所有物品，包含內藏DVD
      之相片沖洗紙袋等放置在輸送帶上供結帳櫃員結帳，但因
      好市多公司歷來相片沖洗之結帳取件櫃臺即與一般購物區
      結帳櫃臺分離，客戶是到獨立的相片結帳櫃臺提示收據結
      帳，而非到一般購物區結帳櫃臺提示相片沖洗袋結帳，且
      只有結帳完畢才能取得相片沖洗袋之緣故，所以一般購物
      區結帳櫃臺慣例上逕將相片沖洗袋視為已結帳商品，不再
      另行結帳，當日結帳櫃員即未查閱被告夾藏DVD 之相片沖
      洗袋，直接視其為已結帳商品放到商品整理區，但有告知
      被告消費總金額，且詢問被告是否有未結帳商品，被告當
      時就在櫃臺前面向結帳櫃員，卻未將DVD 自相片沖洗袋中
      再取出結帳，逕稱所有商品均已結帳而離去，更經過門口
      第二檢查站之檢查，也未提出藏於相片沖洗袋內之DVD 返
      回結帳，後在離去前，經接獲通報之甲○○攔下，未經思
      索查驗結帳發票或商品明細，隨即向甲○○供承有DVD 未
      結帳，並自相片沖洗袋中取出DVD ，該相片沖洗袋內還裝
      有洗好之相片等事實明確。
（三）被告於偵查中雖改陳前開辯詞，並辯稱：警詢自白是因唯
      恐外人知悉渠患強迫症之病情，為求早日結案，且又焦慮
      、恐慌，才為不實之自白云云，然查：
      1.被告辯稱因強迫症不能忍受DVD 塑膠膜有絲毫刮痕，否
        則即會恐慌、焦慮，而「湯瑪仕小火車」DVD2片裝又放
        不進相片沖洗袋內保護，故才拆除該DVD 塑膠膜，將DV
        D 分別放入相片沖洗袋內保護云云，雖提出醫院診斷證
        明書影本及相關關於強迫症之醫療說明以資佐證，惟渠
        卻能忍受自己在撕除DVD 外包裝塑膠膜過程中，不能避
        免地刮撕該塑膠膜，也不感任何恐慌不適，渠所辯是否
        可信，已非無疑，反增渠不過為將DVD 藏於相片紙袋內
        以便竊盜，始將體積較大之DVD 直接拆除分裝之嫌。
      2.好市多公司相片沖洗之結帳取件櫃臺與一般購物區結帳
        櫃臺分離，沖洗相片需到獨立的相片結帳櫃臺提示收據
        而非相片沖洗袋結帳，並非到一般購物區結帳櫃臺提示
        相片沖洗袋結帳，好市多公司一般購物區結帳櫃臺尚有
        慣例不對相片沖洗袋作結帳檢查動作等事實，已如前述
        ，被告於本院審理時一再具狀甚至當庭強調渠在好市多
        公司沖洗相片沒有上百次也不下數十次，更提出相片沖
        洗紙袋供扣案為佐（置於本院卷證物袋內），而依證人
        甲○○證述之情，96年2 月26日當天被告藏放DVD 之每
        個相片沖洗袋內，猶有洗好之相片，顯示被告可能於當
        日稍早才結妥帳款，取得沖洗好之相片，衡情渠對於相
        片沖洗袋外觀上屬已結帳商品，將欲購之DVD 藏於相片
        沖洗袋內可能使結帳櫃員混淆，且好市多公司一般購物
        結帳區的慣例也不會對相片沖洗袋作結帳檢查等情，當
        知之甚詳。而被告在結帳時就站在結帳櫃員前方，面對
        結帳櫃員，前已敘明，依被告偵查中所承，渠當時全部
        精神甚且放在未結帳商品上，另依被告於偵查中及證人
        甲○○於本院審理時同述之情，除涉嫌竊取之DVD 外，
        被告在當日購買物品不過土司麵包、雞蛋等4 樣商品，
        商品數目並不龐雜，則倘若被告確有購買DVD 並付款之
        真意，何以僅區區幾樣商品等待刷帳付款時，竟不主動
        提醒櫃員其中相片沖洗袋內仍有未結帳商品？又縱因疏
        漏未主動提醒，渠在櫃臺前眼見櫃員將相片沖洗袋直接
        放到已結帳商品區，未檢出其內尚有DVD ，為何也不告
        知結帳櫃員取回相片沖洗袋起出DVD 結帳？甚且，參照
        被告提出之消費刷卡簽帳單顯示，被告當日其他商品之
        消費金額僅區區697 元（見偵查卷第66頁），與3 片DV
        D 共計2,098 元差距甚大，則渠在櫃員告知明顯與所購
        商品價值不相當之消費金額，更向渠確認有無商品未結
        帳時，豈可能仍未發現櫃員疏漏DVD 未結帳，還猶稱全
        部商品均已結帳？
      3.退步言，即令如被告所辯，被告在櫃臺結帳時，都在結
        帳商品區專注於整理區區之6 樣商品（含相片沖洗袋內
        相片及DVD） ，因此未及注意結帳櫃員究竟有無將相片
        沖洗袋內DVD 取出結帳，而誤認所有商品含DVD 在內均
        已結帳，為何渠通過賣場大門第二檢查站仍未發現有DV
        D 未結帳之情形下，在副店長甲○○於檢查站外攔下被
        告，並再次詢問有無商品未結帳時，竟無庸檢視商品結
        帳發票與明細，隨即反應稱：有DVD 未結帳等語，並立
        刻自相片沖洗袋內取出DVD？
      4.承上所述，被告辯稱係因精神病症，才將DVD 放入相片
        沖洗袋內保護，渠有意要購買結帳，所以將相片沖洗袋
        放在輸送帶，卻未注意櫃員有無結帳，誤認DVD 已結過
        帳才帶離賣場云云，不僅與常情大相悖離，諉無足採，
        參酌前述由證人乙○○、甲○○及相關相片、好市多之
        函覆等佐認之事實，更足徵被告在警詢之自白方與事實
        相符，渠確在竊盜之不法意圖下，將DVD 藏於相片沖洗
        袋內，僅因好市多公司賣場人車分離，必須將所有購物
        車上商品置於輸送帶上等待結帳，渠又熟知該公司例外
        不檢查外觀上屬已結帳商品之相片沖洗袋的慣例，才將
        相片沖洗袋放在輸送帶上，欲利用上開結帳慣例之漏洞
        ，夾帶竊得之DVD 離去，嗣因知悉竊盜事實已遭察覺，
        方立即主動告知有DVD 未結帳，並央求以私下和解方式
        處理等事實至為明確。
      5.竊盜犯罪動機多端，非必以行為人無力負擔所竊財物價
        值為常態，白領階級或高薪收入者因一時貪小便宜，加
        以僥倖心理作祟，而犯竊盜罪之情形，社會上亦時有所
        聞，依被告警詢自承，渠就是因臨起貪念才犯竊盜罪，
        是縱被告提出捐款收據、義務服務感謝狀等，為以證明
        渠平常從事義務服務，且善行捐款金額甚鉅，更有財力
        購買DVD ，亦難使本院產生合理懷疑，認被告在本案並
        無竊盜之犯罪動機。
      6.被告不選擇在隱蔽處遺留塑膠盒及紙盒，僅將薄片狀之
        DVD 藏於身上衣物，或者竊盜時無任何觀望、緊張之舉
        等，其原因多端，渠自信只要商品陳列區走道附近無人
        注意，縱賣場有攝影監視一時也難辨識渠竊盜犯行，或
        者事前思謀縝密，慮及倘於夾帶贓物離開結帳櫃臺以前
        遭察覺攔阻者，也得改稱渠無意竊盜，轉將竊得贓物持
        往結帳，便能順利脫免罪責，另或因塑膠盒與紙盒之體
        積、樣式不若透明之塑膠膜容易棄置隱蔽，或因渠原即
        有意竊得包裝完整之DVD ，故而決意在攝影監視下之賣
        場商品陳列區走道上，趁四下無人，若無其事地將DVD
        含包裝塑膠盒及紙盒等藏於相片沖洗袋內以竊取之，實
        為渠犯罪利害計算上合理之舉，渠事後臨訟提出其他更
        可能隱匿犯行跡證之竊盜方式，究難令本院無視於前揭
        關於被告確有不法所有意圖，以已付款商品包裝袋夾藏
        贓物以竊盜之歷歷證明。同理，被告將夾藏竊得DVD 之
        相片沖洗袋放在輸送帶上，明顯係礙於好市多公司人車
        分離的結帳方式，利用一般購物區結帳慣例之漏洞，佯
        裝有提出結帳而已，前已敘明，則渠將藏有DVD 之相片
        沖洗袋放在輸送帶而不拿在手上，諒係刻意降低竊盜遭
        察覺之風險，難為渠有利之認定。
      7.按刑法竊盜罪所謂竊取，係指以和平手段，違背持有人
        之意思，擅自取走持有人所占有之物，最高法院著有84
        年度臺上字第5648號判決可資參照，且參酌同院85年度
        臺上字第1766號判決意旨稱：上訴人既已將行竊所得洋
        酒三瓶，藏放身穿之衣服內，欲夾帶外出，顯已將該贓
        物置於自己實力支配之下，縱早已為人跟監，亦不影響
        其竊盜既遂之認定。本案被告於拿取茅臺酒六瓶置入自
        己衣服內藏匿之際，其竊盜行為已經既遂等語，可知竊
        盜罪之不法性重在行為人以和平手段，違背持有人之意
        思，擅取持有人之占有物，其犯罪之成立，原不以被害
        人不知該占有物遭竊取為必要；否則倘行為人意圖不法
        所有而著手以和平手段擅取走他人之物之際，僅因被害
        人及時知悉，即令嗣後伺機逮捕行為人，甚或因地緣阻
        隔或其他因素，未能阻止行為人取走贓物者，均阻卻竊
        盜罪之成立，不啻曲解刑法竊盜罪所定「竊取」之意涵
        ，無端惡化對自己占有物有及時警覺意識之被害人的法
        律地位。再者，竊盜罪既以違背他人意思而擅取他人占
        有物為要件，行為人原無與被害人成立契約之意思，犯
        罪既遂與否，端視遭竊物現實上是否已置於行為人實力
        支配之下，與一般經濟交易上，原即有意締結契約從事
        交易之人藉特定物之占有，向他方提出契約之要約引誘
        或要約，甚或承諾無關。查本案被告意圖不法所有，既
        已將好市多公司原在陳列架上欲販賣之DVD 取下，夾藏
        於所持相片沖洗袋中欲夾帶攜出，雖被害人好市多公司
        之賣場巡邏員乙○○及時查知，一路跟監，揆諸前開說
        明，自不因此即認竊盜罪所定「竊取」之要件不成立，
        且被告顯已將DVD 置於自己實力支配下，要屬竊盜既遂
        無誤，當也不能誤執買賣契約或物權移轉行為尚未成立
        、生效為理由，錯認竊盜罪不成立或尚未既遂。是被告
        辯稱：乙○○、甲○○都知悉被告有拿DVD ，即不構成
        竊取；渠尚未通過好市多公司大門檢查員，即仍未破壞
        他人占有而取得DVD ；民事法律關係上，渠自陳列架取
        下DVD 到結帳之間，債權契約未成立或物權尚未移轉云
        云，核均屬無據。
      8.好市多公司結帳櫃員按例將相片沖洗袋視為已結帳商品
        ，未過帳而將之交還被告，並非基於同意而將DVD 轉讓
        被告，難謂有所謂和平、公然之占有移轉，被告竟以佯
        裝結帳巧詐之舉，強解為結帳櫃員和平、公然移轉DVD
        之占有，實屬無稽。
      9.證人乙○○於本院審理時雖證及：裝有DVD 塑膠盒之相
        片沖洗袋觸摸起來，與僅裝4 Χ6 相片之沖洗袋不同等
        語，但其與證人甲○○於當次審理庭期均證稱：從紙袋
        外觀看不出來裡面裝的不是相片等情明確，乙○○尚且
        證稱：如紙袋內除相片外，再裝入底片，外觀上即可能
        如同裝有DVD 塑膠盒及外包裝紙盒的相片沖洗紙袋等語
        甚明（見本院卷第136 、138 、151-152 頁），是被告
        顯利用藏放DVD 之相片沖洗袋外觀上難與單純置放相片
        及底片之相片沖洗袋區別，使好市多公司結帳櫃員按慣
        例誤認被告所提相片沖洗袋為已結帳商品，以便夾帶贓
        物離去，故辯護意旨辯稱：被告有意將DVD 結帳，是結
        帳員疏忽未將外觀、觸感明顯不同之相片沖洗袋拿來結
        帳云云，亦屬卸飾之詞，不足採信。
（四）綜上所述，被告犯竊盜罪事證明確，所辯均僅圖卸責，諉
      無足採，渠犯行堪以認定，應依法論科。
三、核被告所為，係犯刑法第320 條第1 項之竊盜罪。爰審酌被
    告前無任何犯罪經法院判罪處刑之前科，有臺灣高等法院被
    告前案紀錄表存卷可按，素行雖佳，但渠身為執業律師，此
    查詢被告於法院所為律師登錄資料及在卷由渠所提之法律顧
    問聘書影本即可得知（見偵查卷第81頁），本熟知刑典法令
    ，依律師倫理規範，更應恪遵法紀，謹言慎行，以為社會表
    率，竟無顧律師尊嚴及榮譽，因一時貪念，即在大賣場之商
    品公開陳列區內竊取財物得手，且利用賣場結帳慣例之漏洞
    ，以竊得之DVD 藏匿於已結帳商品包裝內之方式，佯欲結帳
    ，以便掩飾犯行而能順利夾帶贓物離去，暨考量渠竊得財物
    之價值非鉅，幸經被害人職員及時發現而領回，僅一時喪失
    贓物之占有，未受有實際財產上損害，和被告犯罪後猶飾詞
    圖辯，顯無悔意等一切情狀，量處如主文所示之刑，並諭知
    易科罰金之折算標準。至於公訴人請求本院量處被告有期徒
    刑10月，依被告竊取財物之價值，及被害人受害之情節而論
    ，尚嫌過重，附此敘明。查本件被告犯罪時間在96年4 月24
    日以前，其所犯之罪符合中華民國九十六年罪犯減刑條例有
    關減刑之規定，爰依該條例第2 條第1 項第3 款之規定減其
    刑期二分之一。再被告所犯為最重本刑5 年以下有期徒刑以
    下刑之罪，依中華民國九十六年罪犯減刑條例規定減為6月
    以下有期徒刑，爰併依該條例第9 條規定，諭知易科罰金之
    折算標準。
據上論斷，應依刑事訴訟法第299 條第1 項前段，刑法第320 條
第1 項、第41條第1 項前段，刑法施行法第1 條之1 ，中華民國
九十六年罪犯減刑條例第2 條第1 項第3 款、第7 條、第9 條，
判決如主文。
本案經檢察官白忠志到庭執行職務。
中    華    民    國    97    年    5     月    16    日
                  刑事第三庭法  官  梁哲瑋
以上正本證明與原本無異。
如不服本判決，應於判決送達後10日內，向本院提出上訴狀。
                            書記官  陳玉瓊
中    華    民    國    97    年    5     月    16    日
附錄本案論罪科刑之法條
刑法第320條第1項
意圖為自己或第三人不法之所有，而竊取他人之動產者，為竊盜
罪，處五年以下有期徒刑、拘役或五百元以下罰金。


司法院資訊處製作；財團法人民間司法改革基金會備份。
